臺灣高等法院臺中分院民事裁定　100年度抗字第480號
抗　告　人
即 債 權人　江季穗
相　對　人
即 債 務人　張慧吟
上列抗告人因與相對人間假扣押聲明異議事件，對於民國100年9
月1日臺灣臺中地方法院100年度執事聲字第108號裁定提起抗告
，本院裁定如下：
    主  文
抗告駁回。
抗告程序費用由抗告人負擔。
    理  由
一、程序方面：
    抗告人於原審聲請就債務人張高槐、張慧吟之財產為假扣押
    ，經原審於民國（下同）100年7月5日以100年度司裁全字第
    1484號為附條件之假扣押裁定，嗣原審於同年9月1日又將上
    開准許之假扣押裁定全部廢棄（即本案原裁定），而抗告人
    僅就債務人張慧吟部分提起抗告，有抗告狀在卷可按（見本
    審卷第2頁），則債務人張高槐裁定駁回部分，即告確定，
    合先明。
二、抗告人聲請及抗告意旨略以：兩造於99年8月13日訂立不動
    產買賣契約書，由抗告人以新台幣（下同）4788萬元向相對
    人購買坐落台中市○○○段1232、1232-8、1235-17地號土
    地（下簡稱系爭土地或1232、1232-8、1235-17地號土地）
    及其上同段323建號建物乙棟，並指定登記名義人為抗告人
    之配偶白晉炘（下簡稱系爭不動產契約書）。又上開1232-8
    、1235-17地號土地簽約時為國有地，是系爭不動產契約書
    約定，承購或標售該國有地之款項，由相對人支付，然嗣後
    相對人卻違反系爭不動產契約書約定，而拒付承購該國有地
    價金11,961,463元，致抗告人因相對人債務不履行而受有損
    害4,961,463元，近聞相對人疑有脫產逃避債務之情形，為
    此聲請假扣押相對人之財產。然遭原裁定駁回在案，為此提
    起抗告，求為廢棄原裁定等詞。
三、惟按請求及假扣押之原因，應釋明之；前項釋明如有不足，
    而債權人陳明願供擔保或法院認為適當者，法院得定相當之
    擔保，命供擔保後為假扣押，民事訴訟法第五百二十六條第
    一項、第二項分別定有明文。而所謂假扣押之原因，係指對
    債務人有日後不能強制執行或甚難執行之虞或應在外國為強
    制執行者而言，此觀民事訴訟法第五百二十三條規定即明。
    準此，債權人就假扣押之原因，自有釋明之義務。必待釋明
    有所不足，而債權人陳明願供擔保或法院認為適當者，法院
    始得命供擔保後為假扣押。若債權人未釋明假扣押之原因，
    諸如債務人浪費財產、增加負擔、或就其財產為不利益之處
    分，將達於無資力之狀態、或移住遠地、逃匿無蹤或隱匿財
    產等情形，即不符假扣押之要件（最高法院99年度台抗字第
    370號裁判參照）。
四、本件抗告人主張：相對人即債務人張慧吟有脫產逃避債務之
    情形，無非以卷附承購土地繳款書、畸零地繳款書、支付命
    令聲請狀、系爭不動產契約書、土地及建物謄本等（見原審
    司裁全卷卷第4-12、21-12、74-76頁）為主要論據。然查上
    開卷證僅有關假扣押之請求，而未能釋明假扣押之原因存在
    。又抗告人所提原審執行處函文（見本審卷第13頁），亦僅
    記載查無相對人股票餘額可供執行，而非債務人為脫產而將
    股票出售一空。至抗告人提出台灣南投地方法院100年度司
    裁全字第351號假扣押裁定書，乃抗告人就上開同一事件，
    重複聲請，且該案件所提證據，核與本案相同，亦經本院調
    閱該卷宗，核閱無誤。查抗告人就假扣押之「原因」既未盡
    相當之釋明，則原審駁回抗告人假扣押之聲請，並無不合。
    抗告意旨指摘原裁定不當，求予廢棄改判，為無理由，應予
    駁回。
五、本件事證已臻明確，兩造其餘攻擊或防禦方法及所提證據，
    均與本院心證之形成，不生影響，爰不一一再加以論述，併
    此明。
六、據上論結，本件抗告為無理由，應依民事訴訟法第四百九十
    五條之一、第四百四十九條第一項、第七十八條，裁定如主
    文。
中    華    民    國   100    年    12    月    27    日
                民事第一庭    審判長法  官  吳火川
                                    法  官  胡景彬
                                    法  官  陳繼先
以上正本係照原本作成。
再為抗告應以適用法規顯有錯誤為理由。
如提起再抗告者應於裁定送達後10日內向本院提出抗告理由狀（
須按照他造人數附具繕本）並繳納抗告裁判費新臺幣1,000元，
同時委任律師或具有律師資格之關係人為代理人。
                                    書記官  蘇昭文
中    華    民    國   100    年    12    月    28    日